【裁判字號】    90,訴,811
【裁判日期】    901026
【裁判案由】    違反著作權法
【裁判全文】
臺灣高雄地方法院刑事判決                            九十年度訴字第八一一號
    公  訴  人  臺灣高雄地方法院檢察署檢察官
    被      告  甲○○
    選任辯護人  樓嘉君律師
右列被告因違反著作權法案件，經檢察官提起公訴（九十年度偵字第二五二一號），
本院判決如左：
      主  文
甲○○無罪。
      理  由
一、公訴意旨略以：被告甲○○係設於高雄市○○○路二十號空中補給數位站之負責
    人，明知「星海爭霸之怒火燎原」電腦遊戲軟體係告訴人松崗電腦圖書資料股份
    有限公司（以下簡稱松崗公司）所享有電腦程式著作權之著作物，未經告訴人松
    崗公司之授權同意，不得擅自出租予他人使用，惟被告竟基於營利之概括犯意，
    自民國八十九年十二月中旬起，將其於高雄縣市某處購買未經告訴人授權之「星
    海爭霸之怒火燎原」電腦遊戲軟體重製灌錄在空中補給數位站內之電腦伺服器內
    ，並連線至該站之四十七台電腦主機，而以每小時新台幣（下同）二十元之收費
    方式，出租予不特定之人把玩上開電腦遊戲軟體，藉此圖利。嗣於八十九年十二
    月二十八日下午二時二十五分許，在上述空中補給數位站為警當場查獲，並扣得
    電腦主機伺服器一台、電腦主機四十七台、顯示器四十七台、鍵盤四十七個、滑
    鼠四十七個及喇叭音箱九十四個等物，因認被告涉犯有著作權法第九十一條第二
    項、第八十七條第五款、第九十三條第三款之罪嫌。
二、按犯罪事實應依證據認定之，無證據不得推定其犯罪事實；不能證明被告犯罪者
    ，應諭知無罪之判決，刑事訴訟法第一百五十四條、第三百零一條第一項分別定
    有明文。次按認定不利於被告之事實，須依積極證據，苟積極證據不足為不利於
    被告事實之認定，即應為有利於被告之認定，更不必有何有利之證據。再事實之
    認定，應憑證據，如未能發現相當證據，或證據不足以證明，自不能以推測或擬
    制之方法，以為裁判之基礎。另告訴人之告訴，係以使被告受刑事訴追為目的，
    是其陳述是否與事實相符，仍應調查其他證據以資審認。又被害人之陳述如無瑕
    疪，且就其他方面調查又與事實相符，固足採為科刑之基礎，倘其陳述尚有瑕疪
    ，則在未究明前，遽採為論罪科刑之根據，即難認為適法（最高法院三十年上字
    第八一六號、四十年台上字第八六號、五十二年台上字第一三○○號、六十一年
    台上字第三○九九號分別著有判例可資參照）。故在告訴人指訴被告涉嫌犯罪之
    場合，如經調查別無其他證據足證其指訴確與事實相符，則本於「罪證有疑、利
    於被告」之證據法則，即不得遽以其片面之指訴，擷為認定被告犯罪之唯一事證
    ，合先敘明。
三、本件公訴人認被告涉犯上開意圖出租而擅自以重製之方法侵害他人之著作權及以
    明知係侵害電腦程式著作財產權之重製物而仍作為直接營利之使用之方法侵害他
    人之著作權罪嫌，無非係以告訴代理人潘民吉於警訊及偵查中之指述，並有前開
    扣案物可資佐證，及告訴代理人潘民吉於偵查中陳稱被告所經營之空中補給數位
    站並未與告訴人松崗公司簽約等語為其論罪之依據。而訊據被告甲○○固坦承係
    「空中補給數位站」之管理者，並將「星海爭霸」、「怒火燎原」等電腦程式遊
    戲軟體灌錄在電腦伺服器內之事實，惟堅決否認有何違反著作權法之犯行，辯稱
    ：伊經營之「空中補給數位站」係宇強科技事業股份有限公司之高雄龍華分公司
    ，原先在高雄市左營區○○○路二○八號處經營，嗣後經公司董事會決議將龍華
    分公司搬遷至高雄市新興區○○○路二十、二十二號，並變更分公司名稱為高雄
    七賢分公司，「星海爭霸」及「怒火燎原」二套電腦程式遊戲軟體宇強科技事業
    股份有限公司有與松崗公司簽約，該二套電腦程式遊戲軟體係有合法版權的等語
    。經查，被告管理之「空中補給數位站」確屬於宇強科技事業股份有限公司（以
    下簡稱宇強公司）之高雄龍華分公司，原先在高雄市左營區○○○路二○八號處
    經營，嗣後經公司董事會決議將龍華分公司搬遷至高雄市新興區○○○路二十、
    二十二號，並變更分公司名稱為高雄七賢分公司等情，業據證人即宇強公司之負
    責人李鴻忠於本院調查時到庭證述屬實（見本院九十年八月三十一日訊問筆錄）
    ，並有經濟部八十九年十月三日經（○八九）商字第○八九一三六五三五號准予
    變更分公司名稱、所在地函及勞工保險卡各一紙附卷可稽；又上開「星海爭霸」
    及「怒火燎原」二套電腦程式遊戲軟體係告訴人松崗公司所享有電腦程式著作權
    之著作物，並於八十八年十一月二十五日與宇強公司簽約授權宇強公司之高雄龍
    華分公司在位於高雄市左營區○○○路二○八號之營業地址，於授權之電腦遊戲
    機台數使用告訴人松崗公司之上開電腦遊戲軟體，且於合約到期時，得視情況進
    行續約，已授權之軟體，不再收取任何費用乙節，亦據證人李鴻忠於本院調查時
    到庭證述屬實，且告訴代理人潘民吉於本院審理時亦陳稱：有授權「星海爭霸」
    及「怒火燎原」二套電腦程式遊戲軟體給宇強公司等語（見本院九十年八月三日
    審判筆錄），並有松崗公司與宇強公司所簽訂之網際育樂聯盟合約書一份及網路
    授權版資料一紙在卷可憑（見上開合約書第四點及第六點），顯見被告所灌錄在
    該店內電腦主機伺服器內之「星海爭霸」及「怒火燎原」二套電腦程式遊戲軟體
    確係經告訴人松崗公司授權同意甚明。另告訴代理人潘民吉認被告未於指定之營
    業地點即高雄市左營區○○○路二○八號處營業，顯係未經授權等語，然被告經
    營位於高雄市新興區○○○路二十號之「空中補給數位站」即宇強公司之高雄七
    賢分公司，其變更登記前之高雄龍華分公司既有經告訴人松崗公司授權使用上開
    電腦遊戲軟體，已如前述，縱被告未於指定之營業地點使用上開電腦遊戲軟體，
    亦僅係宇強公司違反前開合約條款之問題，應係單純之民事糾葛，尚難認被告所
    灌錄之「星海爭霸」及「怒火燎原」二套電腦程式遊戲軟體即係未經告訴人授權
    同意之重製物，是被告上開所辯尚堪採信，被告所為與著作權法第九十一條第二
    項及同法第八十七條第五款、第九十三條第三款之犯罪構成要件尚屬有間。此外
    ，本院復查無其他積極證據足資認定被告有何公訴人所指之前開違反著作權法之
    犯行，既不能證明被告犯罪，揆諸首揭規定及說明，依法應為被告無罪判決之諭
    知。
四、本件被告甲○○經合法傳喚，無正當理由不到庭，本院認為本件被告犯罪不能證
    明，應諭知無罪之判決，爰不待其陳述逕行判決，併此敘明。
據上論斷，應依刑事訴訟法第三百零一條第一項、第三百零六條，判決如主文。
中      華      民      國    九十      年      十      月    二十六    日
                                  臺灣高雄地方法院刑事第一庭
                                      法  官   陳玉聰
右正本證明與原本無異。
如不服本判決，應於判決送達後十日內，向本院提出上訴狀。
                                      書記官   鄭淑臻
中    華    民    國      九十    年       十       月       二十六     日


司法院資訊處製作；財團法人民間司法改革基金會備份。
